【裁判字號】    97,上易,273
【裁判日期】    970429
【裁判案由】    竊盜
【裁判全文】
臺灣高等法院高雄分院刑事判決         97年度上易字第273號
上  訴  人  臺灣高雄地方法院檢察署檢察官
被      告  乙○○
上列上訴人因被告竊盜案件，不服臺灣高雄地方法院96年度易字
第3838號中華民國97年2 月29日第一審判決（起訴案號：臺灣高
雄地方法院檢察署96年度偵字第15709 號），提起上訴，本院判
決如下：
    主  文
上訴駁回。
    理  由
一、公訴意旨略以：乙○○意圖為自己不法所有，於民國（下同
    ）96年1 月21日19時許，在高雄市前金區○○○路469 號騎
    樓，徒手竊取甲○○所有水桶2 個。嗣於翌日（22日）某時
    ，在上開地點，徒手竊取甲○○所有洗衣機之旋鈕。後經甲
    ○○查看現場監視器所攝得影像始悉上情，因認乙○○涉有
    刑法第320 條第1 項之竊盜罪嫌等情。
二、按犯罪事實應依證據認定之，無證據不得認定其犯罪事實；
    又不能證明被告犯罪者，應諭知被告無罪之判決，刑事訴訟
    法第154 條第2 項、第301 條第1 項分別定有明文。又事實
    之認定，應憑證據，如未發現相當證據或證據不足以證明，
    自不能以推測或擬制之方法，為裁判基礎（最高法院40年臺
    上字第86號判例意旨參照）。認定不利於被告之事實，須依
    積極證據，苟積極證據不足為不利於被告事實之認定時，即
    應為有利於被告之認定，更不必有何有利之證據（最高法院
    30年上字第816 號判例意旨參照）；所謂「積極證據足以為
    不利被告事實之認定」係指據為訴訟上證明之全盤證據資料
    ，在客觀上已達於通常一般之人均不致於有所懷疑，而得確
    信被告確曾犯罪之程度，若未達到此一程度，而有合理懷疑
    之存在時，即無從為有罪之認定（最高法院76年臺上字第49
    86號判例意旨參照）。又告訴人之告訴，係以使被告受刑事
    追訴為目的，是其陳述是否與事實相符，自應調查其他證據
    以資審認（最高法院52年臺上字第1300號判例意參照）；即
    必須藉由補強證據之存在，以增強或擔保告訴人陳述之證明
    力，告訴人之陳述始適合作為認定犯罪事實之基礎（最高法
    院46年臺上字第260 號判例意旨參照）。
三、本件公訴人被告乙○○（下稱被告）涉犯竊盜犯行，無非係
    以告訴人甲○○之指訴及監視錄影帶翻拍照片為其主要憑據
    。訊據被告固坦承有取走告訴人甲○○所有之水桶之事實，
    惟堅詞否認有竊盜犯行，辯稱：伊經營喜餅店，告訴人水桶
    內裝滿螃蟹殼及垃圾，放在喜餅店附近防火巷，臭味四溢，
    影響店內衛生，屢經客人反應，伊始將水桶拿隔壁四海游龍
    店旁的資源回收桶丟棄，伊並無據為己有之不法所有意圖，
    亦未竊取告訴人洗衣機之旋鈕等語。
四、被告於96年1 月21日19時許，在高雄市前金區○○○路469
    號騎樓，取走告訴人甲○○所有水桶之事實，固有告訴人甲
    ○○所提出之監視錄影翻拍照片5 張及拷具之光碟片在卷可
    證（見他字卷第27-28 頁），並經檢察官勘驗光碟片內容屬
    實，復有翻拍照片42張在卷可憑（見他字卷第26頁、原審卷
    第48-58 頁）。
五、惟查：
  (一)證人楊嘉惠於原審法院審理時證稱：「我們是做喜餅的，我
    是店長。當天我們客人反應門口有聞到臭味，林先生（指被
    告）看到白色的桶子放在告訴人家與店之間的防火巷，桶內
    有蟹殼、蝦殼，已經發出臭味，就將那個桶子拿到四海遊龍
    鍋貼店旁的很大的垃圾桶旁邊。晚上約十點要打烊時，我覺
    得這樣好像不太好，我就將桶子的東西倒出來，再將桶子拿
    回甲○○家前面」、「（林先生有無將桶子先拿到你們店內
    ？）直接拿去四海遊龍旁邊的垃圾桶旁邊，沒有拿回店裡。
    」、「（除了桶子以外，有無看到林先生拿甲○○家的其他
    東西？）沒有」等語（見原審卷第82-83 頁），依證人楊嘉
    惠之上開所證，被告於案發當天，係取走告訴人甲○○家中
    之水桶1 個後即將之棄置於四海遊龍旁邊垃圾桶旁邊等情，
    核與被告上開所辯相符。
  (二)按竊盜為侵害財產監督權之罪，但如行為人無不法所有之意
    圖，即屬欠缺主觀之犯罪意思，要難認為構成刑法上之竊盜
    罪（最高法院49年度臺非字第44號判決意旨參照）。本件被
    告經營之喜餅店與告訴人甲○○之住家係相互比鄰，而因告
    訴人係經營機車行及告訴人父親曾在住處放置資源回收物品
    發出異味，經被告之客人反應，被告因此取走置放於告訴人
    之水桶1 個後並將之丟棄等情，業經被告及證人楊嘉惠陳明
    在卷。且被告與告訴人因上開情節，雙方相處情形不睦，引
    發紛爭，致被告與告訴人及親友間前有多件刑事案件在法院
    纏訟，雙方甫於97年1 月間就上開訴訟達成和解，亦有告訴
    人甲○○於原審法院所提出之刑事撤回告訴狀所附協議書1
    紙在卷可參（見原審卷第76-77 頁），可見被告與告訴人於
    和解前彼此互有心結，甚至關係形同水火，足認被告所辯：
    在96年1 月21日當天，伊取走之桶子係放在防火巷，因伊認
    定那是告訴人父親所回收的資源回收物，影響伊之生意衛生
    ，因而將之拿到隔壁四海游龍店旁的資源回收桶丟棄等語，
    應屬可信；參以證人楊嘉惠亦證述被告並未將該其取走之桶
    子拿回店裡，而是直接拿去四海遊龍旁邊的垃圾桶旁邊棄置
    等情，已如前述，此均足以認定被告之本意並非在於取得其
    上開物品之所有權加以非法使用，而係欲將之丟棄甚明。綜
    上所述，即難以認定被告取走告訴人甲○○之水桶，主觀上
    有何不法所有之意圖。
  (三)告訴人甲○○所有之另一個水桶及洗衣機旋鈕，是否為被告
    所竊取？此部份檢察官所提出之證據亦僅有證人甲○○之指
    訴及監視錄影翻拍照片5 張，惟依上開錄影翻拍照片看不出
    告訴人處確有另一個水桶及洗衣機旋鈕之存在，而告訴人甲
    ○○上開指訴復無其他補強證據可資佐證，實難僅憑告訴人
    甲○○之指訴而遽為被告不利之認定。再者，告訴人甲○○
    於原審法院證稱：「（你除看見乙○○拿水桶外，是否有見
    到他拿洗衣機旋鈕？）沒有看到」等語（見原審卷第40頁）
    ，是告訴人上開指訴顯係以個人臆測之方式認為上開物品係
    在被告出現於監視錄影畫面中後始發現遺失，而認為應係被
    告偷竊，則縱有另一個水桶及洗衣機旋鈕之存在，但究竟在
    被告出現於監視錄影畫面之前或是之後遺失即有疑義？又縱
    令另一個水桶及洗衣機旋鈕遺失之時點係在被告出現於監視
    錄影畫面中之後所發生，惟在無直接證據證明之情況下，亦
    不得遽論係被告所竊取，此部份尚難僅憑告訴人即證人甲○
    ○片面及主觀臆測，即認被告有此部分犯行。
    綜上說明，本件應係被告與告訴人甲○○因鄰居相處不睦糾
    紛所產生之爭執，被告上開取走告訴人甲○○所有水桶一個
    之行為，尚難以竊盜罪相繩，至被告是否另涉毀損犯行部分
    ，因未據檢察官起訴（告訴人亦未提出告訴，並於撤回告訴
    狀中表示不予追究），自非法院所得審究；至告訴人另指訴
    被告取走另一個水桶及洗衣機旋鈕部分，亦無證據可資證明
    。檢察官在本件訴訟上所提出之上開證據，均難證明被告有
    何竊盜之故意或犯行，揆諸前開說明，自應為被告無罪之諭
    知。
六、原審因而以不能證明被告犯竊盜罪，而為被告無罪之諭知，
    經核於法並無不合；檢察官上訴意旨雖以被告坦承取走甲○
    ○所有之水桶1 個，且有監視錄影翻拍照片在卷可查，被告
    既有取走丟棄之行為，已立於所有權人地位處分該物品，顯
    見被告確有不法所有之意圖等語，指摘原判決不當。惟毀損
    行為亦有處分之外觀，是尚難僅憑有處分之外觀，即認被告
    有不法所有之意圖，從而檢察官執此，指摘原判決不當，為
    無理由，應予駁回。
據上論斷，應依刑事訴訟法第368 條，判決如主文。
本案經檢察官陳國全到庭執行職務。
中    華    民    國    97    年    4     月    29    日
                  刑事第七庭    審判長法  官  莊飛宗
                                      法  官  邱明弘
                                      法  官  李嘉興
以上正本證明與原本無異。
不得上訴。
中    華    民    國    97    年    4     月    29    日
                                      書記官  郭榮芳


司法院資訊處製作；財團法人民間司法改革基金會備份。
